臺灣板橋地方法院刑事判決　　　　　100年度交簡上字第228號
上　訴　人　臺灣板橋地方法院檢察署檢察官
上　訴　人
即　被　告　李旭紅
選任辯護人　廖姵涵律師（法律扶助律師）
上列上訴人因過失傷害案件，不服本院100 年度交簡字第3630號
中華民國100 年8 月5 日第一審判決（聲請簡易判決處刑案號：
100 年度偵字第12985 號），提起上訴，本院管轄第二審合議庭
判決如下：
    主      文
上訴駁回。
    事實及理由
一、證據能力之認定：
  (一)按被告以外之人於審判外之言詞或書面陳述，除法律有規定
    者外，不得作為證據，刑事訴訟法第159 條第1 項定有明文
    。次按92年修正公布之刑事訴訟法改採以當事人進行為主之
    訴訟制度，檢察官代表國家偵查犯罪、實施公訴，基於當事
    人一方原告之地位，就被告犯罪事實及訴訟條件與據以認定
    證據能力等訴訟程序上之事實，固應善盡舉證責任。然因檢
    察官訊問證人、鑑定人等被告以外之人時，均能遵守法律規
    定而不致違法取供，並令具結，可信性極高，為兼顧理論與
    實務，乃於同法第159 條之1 明定檢察官於偵查程序取得被
    告以外之人所為陳述，除顯有不可信之情況者外，均有證據
    能力，得為證據。故被告等當事人、代理人、辯護人、輔佐
    人若主張其顯有不可信之情形者，本乎當事人主導證據調查
    原則，自應負舉證責任，否則，被告以外之人向檢察官所為
    之陳述，毋庸另為證明，即得作為認定被告犯罪之證據。而
    所謂「顯有不可信」之情況，係指其不可信之情形，甚為顯
    著瞭然者，固非以絕對不須經過調查程序為條件，然須從卷
    證本身，綜合訊問時之外部情況，例如：是否踐行偵查中調
    查人證之法定程序，給予在場被告適當詰問證人之機會等情
    ，為形式上之觀察或調查，即可發現，無待進一步為實質調
    查之情形而言（參最高法院96年度台上字第5684號判決意旨
    ）。又按被告以外之人於偵查中向檢察官所為之陳述，除顯
    有不可信之情況外，得為證據，同法第159 條之1 第2 項亦
    有明定。再按刑事訴訟法第158 條之3 規定：「證人、鑑定
    人依法應具結而未具結者，其證言或鑑定意見，不得作為證
    據。」所謂「依法應具結而未具結者」，係指檢察官或法官
    依刑事訴訟法第175 條之規定，以證人身分傳喚被告以外之
    人（證人、告發人、告訴人、被害人、共犯或共同被告）到
    庭作證，或雖非以證人身分傳喚到庭，而於訊問調查過程中
    ，轉換為證人身分為調查時，此時其供述之身分為證人，則
    檢察官、法官自應依本法第186 條有關具結之規定，命證人
    供前或供後具結，其陳述始符合第158 條之3 之規定，而有
    證據能力。若檢察官或法官非以證人身分傳喚而以共犯、共
    同被告身分傳喚到庭為訊問時，其身分既非證人，即與「依
    法應具結」之要件不合，縱未命其具結，純屬檢察官或法官
    調查證據職權之適法行使，當無違法可言。而前揭不論係本
    案或他案在檢察官面前作成未經具結之陳述筆錄，係屬被告
    以外之人於偵查中向檢察官所為之陳述，本質上屬於傳聞證
    據，基於保障被告在憲法上之基本訴訟權，除該被告以外之
    人死亡、身心障礙致記憶喪失或無法陳述、滯留國外或所在
    不明而無法傳喚或傳喚不到、或到庭後拒絕陳述等情形外，
    如已經法院傳喚到庭具結而為陳述，並經被告之反對詰問，
    前揭非以證人身分而在檢察官面前未經具結之陳述筆錄，除
    顯有不可信之情況者外，得為證據，並應於判決內敘明其符
    合傳聞證據例外之理由（參最高法院97年度台上字第2175號
    、第1373號判決意旨）。經查：
  1.被害人廖碧珠於民國99年11月5 日警詢之陳述（當時尚未對
    被告李旭紅所涉過失傷害犯嫌提出告訴，參偵卷第6 至7 頁
    ）、告訴人廖碧珠於100 年4 月4 日警詢之指述（參偵卷第
    8 至10頁），均屬被告以外之人於審判外之言詞陳述，依刑
    事訴訟法第159 條之規定，屬於傳聞證據，被告及其辯護人
    主張上開被告以外之人於警詢之陳述無證據能力，於法有據
    ，自堪採認。
  2.告訴人於100 年5 月24日偵查中向檢察官所為之陳述（參偵
    卷第32至34頁），經起訴書證據清單及待證事實欄編號二引
    為本件之證據，觀以檢察官該次訊問筆錄，係以被害人身分
    加以訊問，而屬檢察官偵查中職權行使之範疇，自無依訊問
    證人之法定程序而告知具結義務及偽證罪處罰等相關事項之
    問題，且該次訊問筆錄，客觀上及形式上亦無明顯缺漏、違
    誤等顯不可信之情事，又告訴人該次偵查中之陳述，性質上
    雖屬被告以外之人於審判外之陳述，而為傳聞之證據，然證
    人即告訴人已於100 年11月29日本院審理中到庭證述，供被
    告及其辯護人對證人即告訴人為反對詰問，是被告此部分之
    訴訟上權益已獲完足之保障，依前揭說明，應認告訴人上開
    偵查中以被害人身分之陳述內容，依法應有證據能力。被告
    之辯護人提出100 年11月29日刑事辯護意旨狀指稱告訴人偵
    查中之指述未經具結無證據能力部分（參本院第二審卷第63
    至64頁），應係誤認檢察官以證人身分訊問告訴人而應依法
    具結之情形，尚無足採。
  (二)至於本件認定事實所引用之卷內其餘卷證資料（包含被告之
    供述及其他文書證據），被告及其辯護人於準備程序中均不
    爭執證據能力，且審判程序中復未於言詞辯論終結前表示異
    議，又卷內之其餘供述及其他文書證據，亦無刑事訴訟法第
    159 條之4 之顯有不可信之情況與不得作為證據之情形，本
    院審酌該等證據作成時之情況，認為適於作為本件認定事實
    之證據，則依刑事訴訟法第159 條之5 之規定，認均有證據
    能力。
二、經本院審理結果，認第一審判決所認定之事實，除所引用之
    臺灣板橋地方法院檢察署檢察官100 年度偵字第12985 號起
    訴書犯罪事實欄第2 至3 行之「臺北縣三峽鎮（現改制為新
    北市三峽區）」，應更正為「臺北縣鶯歌鎮（現改制為新北
    市鶯歌區）」，證據並所犯法條欄一證據清單及待證事實編
    號二所載「告訴人廖碧珠於警詢時之陳述」，業經本院認定
    無證據能力，應予刪除，以及證據並所犯法條欄二第3 行之
    「告訴人洪筱涵、謝佳靜」，應更正為「告訴人廖碧珠」外
    ，其餘認事、用法、量刑均無不當，應予維持，並引用附件
    即第一審刑事簡易判決書關於事實、證據及理由之記載。
三、告訴人請求檢察官上訴意旨略以：案發當時係目擊者撥打電
    話報警，警員始趕至現場處理，非被告主動報警，且被告所
    騎機車摔停於現場，被告無法逃跑，到場之警員可自依現場
    摔停狀態查知係被告肇事，被告復經在場之被害人指認，應
    無成立自首之情形，第一審判決有未查明被告是否符合自首
    要件之違誤，又卷附肇事人自首情形紀錄表，係被告為降低
    刑責而事後補送，被告於調解過程中均否認犯罪，亦未向告
    訴人道歉；告訴人因被告肇事造成頭部外傷併腦震盪、顏面
    多處擦傷及右上門齒斷裂、頸部拉傷、雙手及右膝挫傷等傷
    害，第一審判決竟未審酌告訴人因此住院70餘日，方可勉強
    上班，至今仍未痊癒，肇事迄今被告亦無賠償，故第一審判
    決僅量處被告有期徒刑2 月，判決顯然過輕，亦屬嚴重背離
    社會正義，難認第一審判決妥適，請撤銷第一審判決，另為
    適當之判決云云。經查：
  (一)關於刑之量定，係實體法上賦予法院得為自由裁量之事項，
    倘其未有逾越法律所規定之範圍，或濫用其權限，即不得任
    意指摘為違法。前揭上訴人所指第一審判決量刑過輕之理由
    ，業經第一審判決詳予審酌被告素行、過失程度、告訴人受
    傷之情形，及被告因過失肇事而造成告訴人身體及精神上之
    痛苦，且雙方因賠償金額差距過大，迄未能達成和解，致無
    從彌補告訴人所受損失，暨其犯罪後坦承犯行、態度尚佳等
    全案情節，並斟酌被告被訴刑法第284 條第1 項前段之過失
    傷害罪之法定本刑為「6 月以下有期徒刑、拘役或5 百元以
    下罰金」，進而判處被告有期徒刑2 月，經核已就被告與告
    訴人未能達成和解之結果，以及告訴人所受傷害之程度等情
    詳為斟酌，並無輕重失衡或明顯濫權之情形，尚難遽指為違
    法或失當。是此部分告訴人請求檢察官上訴之理由，自無足
    採。
  (二)按對於未發覺之罪自首而受裁判者，得減輕其刑。但有特別
    規定者，依其規定。刑法第62條定有明文。又按刑法第62條
    之自首，以對於未發覺之罪自首而受裁判為要件，其方式雖
    無限制，不問是用言詞或書面，自行投案或託人代理自首，
    向偵查機關為之或經由非偵查機關轉送，均無不可，但須有
    向該管司法機關自承犯罪而受裁判之事實，始生自首之效力
    。依證人即案發當時到場處理之警員蘇坤勇於本院100 年11
    月29日審理中證稱：本件交通事故係其到場處理，卷附新北
    市政府警察局三峽分局道路交通事故肇事人自首情形記錄表
    （下稱記錄表）係其製作，其會勾選（記錄表）第3 款係因
    發生車禍當時雙方都在現場，被告有坦承是其與對方發生車
    禍，被告在現場沒有告訴其發生車禍的情況，是在做筆錄時
    才有，被告說其機車下雨天視線不是很好，沒有注意到行人
    穿越才會撞到，本件是勤務中心通報，通報情形是說中山路
    有一件A2之交通事故，A2是指有人受傷，當時沒有說肇事人
    之姓名年籍資料等語（參本院第二審卷第54頁反面至第55頁
    ），所證情節亦與卷附被告案發後於99年10月25日經警訪談
    而製作之道路交通事故談話紀錄表、道路交通事故肇事人自
    首情形記錄表各1 份記載內容一致（參偵卷第2 頁、第24頁
    ），在在顯示證人蘇坤勇據報到場處理本件交通事故時，勤
    務中心並無一併通報肇事人之身分資料，其尚未知悉何人為
    肇事者，且被告當時在場並向證人蘇坤勇坦承為肇事者，而
    於前往警局製作筆錄時，向證人蘇坤勇陳述其騎車撞擊行人
    之案發事實，復接受其後裁判之情屬實，被告所為核與前述
    刑法自首之規定無違，是第一審判決認被告所為符合刑法自
    首之規定，而援引刑法第62條前段之規定減輕其刑，並與所
    為違反道路交通管理處罰條例第86條第1 項規定之加重事由
    ，依法先加後減之，於認事用法均無疏誤。從而，此部分告
    訴人請求檢察官上訴之意旨，顯有誤會，亦無足採。
  (三)綜上所述，告訴人請求檢察官上訴之意旨，均無可採，應予
    駁回。
四、被告上訴意旨略以：其認為第一審判決量刑過重，其並非不
    願與告訴人和解，是告訴人提出之金額過高，以致其無力負
    擔，其與告訴人有調解多次，都無法達成和解，其是在打零
    工，還要扶養小孩，其自己也有受傷，請從輕量刑云云。查
    被告上訴指稱自身經濟困難，自己亦因本件車禍受有傷勢，
    就所受傷勢部分，固有其提出之新北市立聯合醫院診斷證明
    書1 紙為憑（參本院第二審卷第65頁），堪認屬實。然第一
    審判決量處被告有期徒刑2 月，並諭知如易科罰金以新台幣
    1 千元折算1 日之標準，其認事用法並無違誤之處，量刑尚
    稱允當，已如前述，是被告上訴希求從輕量刑洵無可採，被
    告本件上訴亦無理由，應予駁回。
五、本件檢察官依告訴人之請求提起上訴，以及被告自行上訴之
    意旨，均難憑以認定第一審判決認事用法或量刑有何違誤、
    失當之處，概不足採，故本件檢察官及被告之上訴均為無理
    由，應予駁回。
據上論斷，應依刑事訴訟法第455 條之1 第1 項、第3 項、第36
8 條、第373 條，判決如主文。
本案經檢察官游璧庄到庭執行職務。
中    華    民    國   100    年    12    月    23    日
                  刑事第九庭  審判長法  官  張誌洋
                                    法  官  詹蕙嘉
                                    法  官  李俊彥
上列正本證明與原本無異。
不得上訴。
                                    書記官  林文達
中    華    民    國   100    年    12    月    23    日